臺灣桃園地方法院民事裁定
111年度監宣字第40號
聲  請  人  蔡美麗  
相  對  人  郭信宏  
關  係  人  郭宸希  
            郭智韋  
上列聲請人聲請監護宣告事件，本院裁定如下：
    主  文
宣告郭信宏（男、民國00年00月0日生、身分證統一編號：Z0000
00000號）為受監護宣告人。
選定蔡美麗（女、民國00年00月00日生、身分證統一編號：Z000
000000號）為受監護宣告人郭信宏之監護人。
指定郭智韋（男、民國00年0月0日生、身分證統一編號：Z00000
0000號）為會同開具財產清冊之人。
聲請費用由受監護宣告人負擔。
    理  由
一、本件聲請意旨略以：聲請人蔡美麗為相對人之配偶，關係人
　　郭智韋、郭宸希為相對人之子女。相對人因於民國110年8月
    28日起因公安意外，致不能為意思表示或受意思表示，或不
    能辨識其意思表示之效果。為協助相對人申請保險理賠及提
    領存款以補貼開銷，故提出本案之聲請。為此依民法第14條
    第1項、家事事件法第164條第1項規定，聲請本院准予對相
    對人為監護宣告，並依民法第1111條規定指定聲請人為相對
    人之監護人暨指定關係人郭智韋為會同開具財產清冊之人等
    語，並提出診斷證明書、戶籍謄本、親屬系統表、同意書等
    件為證。
二、按「對於因精神障礙或其他心智缺陷，致不能為意思表示或
    受意思表示，或不能辨識其意思表示之效果者，法院得因本
    人、配偶、四親等內之親屬、最近一年有同居事實之其他親
    屬、檢察官、主管機關或社會福利機構之聲請，為監護之宣
    告。」民法第14條第1項定有明文。本件經本院囑託鑑定機
    關即周孫元診所就相對人精神狀態進行鑑定，經鑑定醫院提
    出精神鑑定報告書，其鑑定結果：郭員符合其他疾病所致失
    智症（ICD-10-CM編碼F02.80）之診斷。因此心智缺陷，致
    其為意思表示、受意思表示及辨識意思表示效果之能力，均
    已達不能之程度等語，有該院檢附之精神鑑定報告書在卷足
    按。本院審酌相對人因精神障礙已致不能為意思表示或受意
    思表示，聲請人聲請對於相對人為監護之宣告，核無不合，
    應予准許。
三、次按「法院為監護之宣告時，應依職權就配偶、四親等內之
    親屬、最近一年有同居事實之其他親屬、主管機關、社會福
    利機構或其他適當之人選定一人或數人為監護人，並同時指
    定會同開具財產清冊之人。」「法院為前項選定及指定前，
    得命主管機關或社會福利機構進行訪視，提出調查報告及建
    議。監護之聲請人或利害關係人亦得提出相關資料或證據，
    供法院斟酌。」「法院選定監護人時，應依受監護宣告之人
    之最佳利益，優先考量受監護宣告之人之意見，審酌一切情
    狀，並注意下列事項：㈠受監護宣告之人之身心狀態與生活
    及財產狀況。㈡受監護宣告之人與其配偶、子女或其他共同
    生活之人間之情感狀況。㈢監護人之職業、經歷、意見及其
    與受監護宣告之人之利害關係。法人為監護人時，其事業之
    種類與內容，法人及其代表人與受監護宣告之人之利害關係
    。」民法第1111條第1項、第2項、第1111條之1分別定有明
    文。
四、本院經囑請桃園市社會工作師公會對兩造及關係人進行訪視
    ，訪視評估結果略以：
    ㈠需求評估：
　　　訪視期間，相對人乘坐輪椅且無意識，身上安置有鼻胃管
      和氣切管，使用尿布，對旁人叫喚均無任何追視、發聲或
      肢體回應，四肢亦無自主移動能力。評估相對人受腦傷影
      響，無人際互動、理解、思考和判斷事務之能力，需旁人
      代為處理其事務。聲請人表示，為代理相對人申請保險理
      賠和提領相對人存款，用以補貼支付相對人開銷，故提出
      本案之聲請。
    ㈡建議：
　　　聲請人為相對人配偶，相對人現與聲請人和相對人長子即
      關係人郭智韋同住，由看護和相對人家人共同照顧日常生
      活起居。聲請人保管相對人證件，主責處理相對人事務及
      與相對人存款共同負擔相對人開銷，而相對人姊姊郭孟築
      經常關懷探視相對人，協助照顧相對人生活及適時幫忙聲
      請人處理相對人事務。訪視期間，相對人姊姊郭孟築口頭
      表示同意本案聲請，亦同意選任聲請人為監護人人選，聲
      請人則表示相對人父母郭棟銘、郭陳秋花和弟弟郭嘉銘、
      長子郭智韋同意上述監護人人選；經訪視，聲請人具擔任
      監護人意願。綜合評估，相對人受照顧狀況，以及聲請人
      與關係人郭宸希之陳述，未見明顯不適任之消極原因，惟
      仍請鈞院以相對人最佳利益為考量，參酌相關事證後予以
      綜合裁量之等語，此有桃園市社會工作師公會函附桃園市
      政府社會局社會工作科監護（輔助）宣告調查訪視報告在
      卷可參。
五、綜合上情，本院審酌聲請人為相對人配偶，與相對人同住，
    具穩定居住所和工作，適時協助照顧相對人生活，主要保管
    相對人證件，主責處理相對人事務並負擔相對人部份開銷，
    且具擔任本案監護人之意願，聲請人無明顯不適任之情形，
    且具有擔任監護人之意願，可提供相對人良好之生活照顧與
    保護，力能擔負相對人監護人之職務無疑。另關係人郭智韋
    為相對人的長子，與相對人同住亦適時協助照顧相對人生活
　　，亦有擔任會同開具財產清冊之人意願，故由關係人郭智韋
    擔任會同開具財產清冊之人，應能致力維護相對人之權益甚
    明，自無不當。本院爰依前揭法律規定，選定聲請人為相對
    人之監護人，併指定關係人郭智韋為會同開具財產清冊之人
    。又依民法第1113條準用同法第1099條、第1099條之1之規
    定，於監護開始時，監護人對於受監護宣告人之財產，應會
    同關係人於2個月內開具財產清冊，並陳報法院，於開具完
    成並陳報法院前，監護人對於受監護宣告人之財產，僅得為
    管理上必要之行為，附此敘明。
六、爰依家事事件法第164條第2項，裁定如主文。
中　　華　　民　　國 　111  　年　　3　　 月　  15    日
                  家事法庭    法  官　林文慧
以上正本係照原本作成。
如對本裁定抗告須於裁定送達後10日內向本院提出抗告狀。
                              書記官  蘇珮瑄
中　　華　　民　　國　　111 　年　　3 　　月　　16　　日